臺灣屏東地方法院交通事件裁定　　　　100年度交聲字第209號
原處分機關　交通部公路總局高雄區監理所屏東監理站
法定代理人　高金木
異　議　人　黃呈勇
即受處分人
上列受處分人因違反道路交通管理處罰條例事件，對於交通部公
路總局高雄區監理所屏東監理站民國100 年5 月10日所為之處分
（原處分案號：屏監違字第裁82-B00000000號）聲明異議，本院
裁定如下：
    主  文
異議駁回。
    理  由
一、原處分意旨略以：異議人即受處分人（下稱異議人）黃呈勇
    所有之車牌號碼PSW-228 號普通重型機車，於民國100 年3
    月27日13時20分許，停放在高雄市○○○路261 號前騎樓，
    有「停車位置不依規定」之違規，經高雄市政府警察局交通
    警察大隊員警拍照後逕行掣單舉發，因異議人已於當日在高
    雄市政府交通局東西區拖吊場繳納罰鍰新臺幣（下同）600
    元，原處分機關爰依道路交通管理處罰條例第56條第1 項第
    9 款規定，裁處異議人罰鍰600 元等語。
二、異議意旨略以：上開機車於100 年3 月27日13時20分停放在
    高雄市○○○路261 號騎樓，被舉發違反道路交通管理處罰
    條例第56條第1 項第9 款，並被吊離移置保管，為維持生計
    ，已先行繳交罰鍰及托運保管費領車。於同年月29日向高雄
    市政府交通局提出申訴，該局於同年4 月12日以高市交停管
    字第1000017706號函函覆，依該函附照片二所提證禁止停車
    標線，是位於成功路及新田路交叉路口，警察單位顯然已為
    通暢通行劃有專用出入之處，該車並未停於該處，且停車當
    日為星期日，該銀行並未營業，亦無阻礙通行之事；另函附
    照片三同時看到人行道上亦有摩托車是未停放機車格內，卻
    屬合法，顯見該處停車管理規定是不明確的，為此聲明異議
    ，請求撤銷原處分等語。
三、按汽車駕駛人停車時，有停車時間、位置、方式、車種不依
    規定之情形者，處新臺幣600 元以上1200元以下罰鍰；又本
    條例之處罰，受舉發違反道路交通管理事件之受處罰人，認
    為受舉發之違規行為應歸責他人者，應於舉發違反道路交通
    管理事件通知單應到案日期前，檢附相關證據及應歸責人相
    關證明文件，向處罰機關告知應歸責人，處罰機關應即另行
    通知應歸責人到案依法處理，道路交通管理處罰條例第56條
    第1 項第9 款、第85條第1 項分別定有明文。又按「為維護
    道路交通安全與暢通，公路或警察機關於必要時，得就下列
    事項發布命令：一、…或禁止停車及臨時停車」，道路交通
    處罰條例第5 條亦已揭諸此旨。又道路交通安全規則係依道
    路交通管理處罰條例第92條第1 項規定授權而訂定，此觀道
    路交通管理處罰條例第92條第1 項、道路交通安全規則第1
    條規定自明。而關於停車之時間、位置、方式、車種，於道
    路交通安全規則第112 條第1 項第15款復有明文規定：「汽
    車停車時間、位置、方式及車種，如公路主管機關、市區道
    路主管機關或警察機關有特別規定時，應依其規定」，另道
    路交通管理處罰條例所稱之汽車，依道路交通安全規則第2
    條第1 項第1 款、道路交通管理處罰條例第3 條第8 款規定
    包括機器腳踏車。再按高雄市政府於78年11月16日以高市府
    警交字第63791 號公告之高雄市整理機器腳踏車、慢車、攤
    架停放秩序實施要點第2 點關於機器腳踏車、腳踏車停車應
    遵循之規定，依其性質屬於前揭道路交通安全規則第11 2條
    第1 項第15款之「停車時間、位置、方式及車種」之補充及
    特別規定，因此，倘若行為人停車之時間、位置、方式、車
    種與該實施要點之規定內容有違，仍屬有道路交通管理處罰
    條例第56條第1 項第9 款之違規情事，合先敘明。
四、經查：
  (一)本案車主黃呈勇於法定期間內未申辦移轉歸責手續，爰依上
    開道路交通管理處罰條例第85條第1 項規定處罰汽車所有人
    ，合先敘明。
  (二)本件異議人所有之上開機車，於前揭時間，停放在前開處所
    騎樓，有停車位置不依規定，而經高雄市政府警察局交通大
    隊員警當場拍照逕行舉發等情，有高雄市政府交通局100 年
    4 月12日高市交停管字第1000017706號函及其所檢附之違規
    照片附卷可稽，且為異議人所不爭執，是上情洵堪認定。
  (三)異議人雖執前詞聲明異議，惟本院觀諸上開員警舉發照片5
    幀所示內容（見本院卷第12頁），顯見員警於100 年3 月27
    日下午1 時30分許舉發之際，清晰可見異議人上開機車停放
    位置係在未劃有白色實線機車格內，與停在上開機車右側之
    其他機車明顯停放在白色實線機車格內一情截然不同，足認
    異議人停放地點確係非可停車之處所。再者，道路交通安全
    規則第111 條第1 項第15款所以明文規定「汽車停車時間、
    位置、方式及車種，如公路主管機關、市區道路主管機關或
    警察機關有特別規定時，應依其規定」，其目的無非係由主
    管機關以該路段之空間規劃停車之時間、位置、方式、車種
    ，以提供行人足夠之活動空間，並維護人行道上來往行人之
    活動安全，是不論在人行道上停車後，該人行道上是否尚餘
    足夠之空間供行人通行，該車之駕駛人仍已違反上述禁止規
    定，非謂需將車停在人行道上致完全阻塞該人行道之程度者
    ，始有上開規定之違反。因此，受處分人以其停車後並不影
    響行人通行之便利為由，據以主張免責，亦非可採。
  (四)又異議人停放機車之人行道亦有機車是未停放機車停車格內
    ，亦難據以認定異議人前揭未依車種停車之違規行為即屬合
    法，異議人徒以此情抗辯，亦無從解免其上開違規責任。
  (五)末以，對人民違反行政法上義務之行為予以裁罰性之行政處
    分，涉及人民權利之限制，其處分之構成要件與法律效果，
    應由法律定之，法律亦得授權以命令為補充規定，授權之目
    的、範圍及內容須具體明確，然後據以發布命令，即符憲法
    第23條之意旨，大法官著有釋字第402 號解釋文可資參照。
    而按行政程序法第150 條亦明文規定：「本法所稱法規命令
    ，係指行政機關基於法律授權，對多數不特定人民就一般事
    項所作抽象之對外發生法律效果之規定。法規命令之內容應
    明列其法律授權之依據，並不得逾越法律授權之範圍與立法
    精神。」故關於人民自由或權利之限制，得以法律或法律授
    權之命令予以規範。又道路交通管理處罰條例第5 條規定：
    「為維護道路交通安全與暢通，公路或警察機關於必要時，
    得就下列事項發布命令：一、... 或禁止停車及臨時停車..
    . 。」上開規定業已授權主管機關於必要時，得發布命令限
    制停車之秩序，以維護道路交通安全與順暢。準此，高雄市
    政府前於78年11月16日即已發布高市府警交字第63791 號函
    ，公告「高雄市整理機器腳踏車、慢車、攤架停放秩序實施
    要點」，乃係依據上開道路交通管理處罰條例第5 條及道路
    交通安全規則第112 條第1 項第15款規定授權所為，且符合
    上開法律授權之意旨與範圍，與法律保留原則並無違背。是
    異議人以行政機關逾越法定之裁量範圍，侵害人民財產權，
    違反行政程序法第10條、第5 條之「行政行為之內容應明確
    」及第8 條「誠實信用及信賴保護原則」而請求撤銷上處分
    云云，亦非可採。
五、綜上，異議人確有裁決書上所載未依規定停車之違規情事，
    事證明確，堪以認定。揆諸前揭法律規定，異議人既有上開
    違規情事，原處分機關依道路交通管理處罰條例第56條第1
    項第9 款，對異議人裁處罰鍰600 元，並無違誤。是異議人
    執上開情詞聲明異議，請求撤銷原處分，為無理由，應予駁
    回。
六、依道路交通管理處罰條例第87條第2 項，道路交通事件處理
    辦法第18條，裁定如主文。
中    華    民    國   100    年    8     月    23    日
                    交通法庭    法  官  簡光昌
以上正本證明與原本無異。
如不服本裁定應於收受送達後5 日內向本院提出抗告書狀敘述抗
告之理由抗告於台灣高等法院高雄分院。
中    華    民    國   100    年    8     月    23    日
                                書記官  蔡語珊